臺灣臺北地方法院民事判決
111年度重訴字第6號
原      告  陶然（原名：陶煥五）

訴訟代理人  吳展旭律師
            連星堯律師
被      告  胡映泉（原名：胡偉倫）

上列當事人間返還不當得利等事件，本院於民國111年3月7日言
詞辯論終結，判決如下：
    主  文
被告應將其名下各在第一證券光復分公司、統一證券三重分公司
帳戶內之碩天科技股份有限公司股份捌萬壹仟股、參萬陸仟股返
還原告，並辦理股份變更登記為原告名義。
被告應給付原告新臺幣伍佰萬元，及自民國一一一年一月二十八
日起至清償日止，按週年利率百分之五計算之利息。
訴訟費用由被告負擔。
本判決第二項於原告以新臺幣壹佰陸拾陸萬柒仟元為被告供擔保
後，得假執行；但被告如以新臺幣伍佰萬元為原告預供擔保，得
免為假執行。
    事實及理由
一、本件被告經合法通知未於言詞辯論期日到場，核無民事訴訟
    法第386 條各款所列之情形，爰依原告之聲請，由其一造辯
    論判決。
二、原告主張：
　㈠緣原告於民國100年間經由胞兄介紹認識訴外人周鼎（下以姓
    名稱之），因周鼎表示其熟悉股票市場操作，曾成功入主一
    家上市公司，令原告非常仰慕，遂委由周鼎投資買賣股票，
    嗣原告於同年3月11日經周鼎推薦，指稱碩天科技股份有限
    公司（下稱碩天公司）是做UPS不斷電系統，將來業績必定
    大好，且該公司體質健全，是一家值得入主之上市公司。由
    於原告買入碩天公司股票係為長期持有以入主碩天公司當選
    董事席位以參加經營為目的，依周鼎指示，為增加融資信用
    額度，而在同年4、5月間透過致和證券東門分公司營業員林
    丹（下以姓名稱之）介紹而認識其子即被告，嗣向被告借用
    其名下致和證券東門分公司、第一證券光復分公司、統一證
    券三重分公司等股票證券帳戶，及合作金庫商業銀行東門分
    行帳戶來買賣碩天公司之股票，即先由周鼎幫忙決定碩天公
    司股票之買賣價格及張數等事宜，並通知林丹以前揭帳戶買
    入或賣出股票，等收盤後由林丹將被告前揭帳戶當天買賣成
    交全部金額通知原告，再由原告將款項存入被告之銀行帳戶
    內，而被告僅是單純人頭戶，完全不清楚股票買賣交易過程
    ，迄今被告名下第一證券光復分公司、統一證券三重分公司
    帳戶（即系爭集保帳戶）仍各有碩天股票8萬1,000股、3萬6
    ,000股共計11萬7,000股，均屬於借名人原告所有。
　㈡原告前於110年9月30日以存證信函通知終止與被告間之借名
    登記關係，並請求被告將名下第一證券光復分公司、統一證
    券三重分公司帳戶各有碩天公司8萬1,000股、3萬6,000股之
    股票全部辦理所有權移轉登記返還予原告，且將101年8月間
    起至110年8月間(100年至109年股利年度)為止，所取得之碩
    天公司股利約新台幣(下同)537萬3,927元（詳後述），全部
    返還予原告，原告並承諾願承擔所有股息衍生之相關所得稅
    金，惟被告與林丹均故意避不見面。因兩造之借名登記關係
    ，經類推適用民法委任之規定，既已終止，被告自負有將前
    揭帳戶8萬1,000股、3萬6,000股之股份移轉登記返還予原告
    ，並請求返還500萬元股利之不當得利，為此，爰依類推適
    用民法第549條規定及同法不當得利之法律關係，提起本件
    訴訟。
　㈢關於被告已經取得碩天公司股利部分，詳述如下：
　⒈100年股利（101年8月24日發放），每股核發現金股利3.592
    元，被告取得股利420,264元(3.592元×11萬7,000股＝420,26
    4元)。　
　⒉101年股利（102年8月29日發放），每股核發現金股利3.8元
    ，被告取得股利444,600元(3.8元×11萬7,000股＝444,600元)
    。　
　⒊102年股利（103年9月9日發放），每股核發現金股利4.005元
    ，被告取得股利468,585元(4.005元×11萬7,000股＝468,585
    元)。　
　⒋103年股利（104年8月17日發放），每股核發現金股利4.234
    元，被告取得股利495,378元(4.234元×11萬7,000股＝495,37
    8元)。　　　
　⒌104年股利（105年8月2日發放），每股核發現金股利4.5元，
    被告取得股利526,500元(4.5元×11萬7,000股＝526,500元)。
    　
　⒍105年股利（106年8月18日發放），每股核發現金股利4.75元
    ，被告取得股利555,750元(4.75元×11萬7,000股＝555,750元
    )。　
　⒎106年股利（107年8月16日發放），每股核發現金股利5.0元
    ，被告取得股利585,000元(5.0元×11萬7,000股＝585,000元)
    。　
　⒏107年股利（108年8月16日發放），每股核發現金股利5.3元
    ，被告取得股利620,100元(5.3元×11萬7,000股＝620,100元)
    。　
　⒐108年股利（109年8月21日發放），每股核發現金股利5.35  
    元，被告取得股利625,950元(5.35元×11萬7,000股＝625,9  
    50元)。
　⒑109年股利（110年8月10日發放），每股核發現金股利5.4元
    ，被告取得股利631,800元(5.4元×11萬7,000股＝631,800元)
    。　
　⒒綜上，被告自101年8月間起至110年8月間(100年至109股利年
    度)，業已因借名登記法律關係，而取得碩天公司股務代理
    部「群益金鼎證券股份有限公司」核發之股利537萬3,927元
    ，經扣除及補貼所得稅金（暫估為37萬3,927元），被告已
    不當得利至少500萬元以上，故原告請求被告返還500萬元之
    不當得利，亦屬有據等語。
　㈣並聲明：⑴被告應將其名下在第一證券光復分公司、統一證券
    三重分公司帳戶之碩天公司股份各8萬1,000股、3萬6,000股
    移轉登記予原告。⑵被告應給付原告500萬元，及自起訴狀繕
    本送達翌日起至清償日止，按週年利率5%計算之利息。⑶願
    供擔保，請准宣告假執行。
三、被告未於言詞辯論期日到場，亦未提出書狀作何聲明或陳述
    。
四、本院之判斷：
  ㈠按當事人互相表示意思一致者，無論其為明示或默示，契約
    即為成立，民法第153條第1項固有明文。又「借名登記」者
    ，謂當事人約定一方將自己之財產以他方名義登記，而仍由
    自己管理、使用、處分，他方允就該財產為出名登記之契約
    ，其成立側重於借名者與出名者間之信任關係，及出名者與
    該登記有關之勞務給付，具有不屬於法律上所定其他契約種
    類之勞務給付契約性質，應與委任契約同視，倘其內容不違
    反強制、禁止規定或公序良俗者，當賦予無名契約之法律上
    效力，並依民法第529條規定，適用民法委任之相關規定（
    最高法院99年度台上字第1662號判決意旨參照）。次按當事
    人之任何一方，得隨時終止委任契約；受任人以自己之名義
    ，為委任人取得之權利，應移轉於委任人，民法第549條第1
    項、第541條第2項分別定有明文。準此，借名登記契約終止
    後，受借名登記者，應即有返還該借名登記財產予他方之義
    務。
　㈡經查，原告主張上開事實，業據提出經濟部商業司之碩天公
    司查詢資料、商業週刊等媒體有關碩天公司營運狀況之報導
    、碩天公司100年度第1季財務報告、致和證券東門分公司之
    客戶基本資料卡、致和證券徵信與額度審核表、客戶交易明
    細表、原告於110年9月30日寄予被告之存證信函、碩天公司
    100年至109年度股利發放表等件附卷為證（見本院卷第2145
    頁），核屬相符。又被告已於相當時期受合法通知，而不於
    言詞辯論期日到場爭執，亦未提出書狀答辯供本院斟酌，依
    民事訴訟法第280條第3項準用同條第1項之規定，應視同自
    認，是堪認原告主張之事實為真實。本件原告既對被告為終
    止借名登記契約關係之意思表示，依上說明，原告依借名登
    記契約終止後之借名登記財產返還請求權，請求被告將其名
    下各在第一證券光復分公司、統一證券三重分公司帳戶內之
    碩天公司股份8萬1,000股、3萬6,000股返還原告，並辦理股
    份變更登記為原告名義，及請求返還500萬元股利之不當得
    利，均屬有據，應予准許。
　㈢末按給付無確定期限者，債務人於債權人得請求給付時，經
    其催告而未為給付，自受催告時起，負遲延責任。其經債權
    人起訴而送達訴狀者，與催告有同一之效力；遲延之債務，
    以支付金錢為標的者，債權人得請求依法定利率計算之遲延
    利息，民法第229條第2項、第233條第1項前段定有明文。本
    件不當得利請求給付，係無確定期限之給付，又係以支付金
    錢為標的，原告請求自起訴狀繕本送達被告之翌日（即111
    年1月17日寄存送達被告，加計10日為同年1月27日生效，翌
    日為同年月28日，見本院卷第61頁），按週年利率5％計算之
    利息，亦應准許。
五、綜上所述，兩造間就系爭集保帳戶內之碩天公司股份有借名
    登記關係存在，且經原告合法終止該借名登記關係，自得請
    求被告返還因借名登記關係而取得之股份及取得之股利，從
    而，原告類推適用民法第549條規定及同法不當得利之法律
    關係，請求：⑴被告應將其名下各在第一證券光復分公司、
    統一證券三重分公司帳戶之碩天公司股份8萬1,000股、3萬6
    ,000股移轉登記予原告。⑵被告應給付原告500萬元，及自自
    起訴狀繕本送達翌日(即111年1月28日)起至清償日止，按週
    年利率5%計算之利息，均有理由，應予准許。又原告陳明願
    供擔保，請准為假執行之宣告，核無不合，爰酌定相當擔保
    金額准許之，並依職權酌定相當之擔保金額，准被告供擔保
    後免為假執行之宣告。
六、本件事證已臻明確，原告其餘主張陳述及所舉之證據，核與
    本件判決結果無影響，爰不逐一論列，附此敘明。
七、訴訟費用負擔之依據：民事訴訟法第78條。
中　　華　　民　　國　　111 　年　　3 　　月　　31　　日
                  民事第四庭    法　官　陳靜茹
以上正本係照原本作成。
如對本判決上訴，須於判決送達後20日內向本院提出上訴狀。如
委任律師提起上訴者，應一併繳納上訴審裁判費。
中　　華　　民　　國　　111 　年　　3 　　月　　31　　日
                                書記官　蔡汶芯